臺灣橋頭地方法院刑事判決　
111年度易字第71號
公  訴  人  臺灣橋頭地方檢察署檢察官      
被      告  戴天瑄
                    居高雄市○○區○○○路000號(高雄市立凱旋醫院)
指定辯護人  林泓帆義務律師
上列被告因恐嚇案件，經檢察官提起公訴（111年度偵字第3371
號），本院判決如下：
    主  文
戴天瑄犯恐嚇危害安全罪，共參罪，各處有期徒刑參月，如易科
罰金，均以新臺幣壹仟元折算壹日。應執行有期徒刑柒月，如易
科罰金，以新臺幣壹仟元折算壹日。並應於刑之執行前，令入相
當處所，施以監護參年。
扣案之西瓜刀壹把沒收。
    事  實
一、戴天瑄因罹有思覺失調症，受其精神疾病及症狀影響，致其
    辨識行為違法或依其辨識而行為之能力，顯著減低，竟基於
    恐嚇危害安全之各別犯意，分別為下列行為：
　　㈠於民國111年3月4日17時5分許，騎乘車號000-000號普通重
      型機車行經王○○位於高雄市路竹區○○路○○巷○○巷住處前時
      ，因見王○○在其上址住處門前抽菸，不滿遭王○○目視，竟
      對王○○出言辱罵「看啥潲(khuànn sánn-siâu)」、「姦恁
      娘(Kàn lín-niâ)」、「肏膣屄(tsháu tsi-bai)」等語（
      公然侮辱部分，未據告訴），隨後即持其所有之西瓜刀1
      把朝王○○方向作勢揮砍，王○○見狀後旋即進入住處內躲避
      ，而以此加害生命、身體之事恫嚇王○○，使王○○心生畏懼
      ，致生危害於安全。
　　㈡於111年3月4日17時6分許，騎乘上開機車行經高雄市路○區
      ○○路000號高雄市立下坑國民小學校門口前時，因不耐該
      校導護志工以交通指揮桿攔阻，遂持上開西瓜刀1把敲打
      交通指揮桿，在旁等待接送孫子之李○○見狀乃大聲喝叱。
      戴天瑄即在該校門口警衛室前停車，持前開西瓜刀1把下
      車並朝李○○方向走去，李○○進入校園內躲避，戴天瑄仍持
      刀自後追去，而以此加害生命、身體之事恫嚇李○○，使李
      ○○心生畏懼，致生危害於安全。
　　㈢於111年3月5日10時15分許，戴天瑄騎乘上開機車行經高雄
      市路竹區金平路與仁愛路之待轉停等區停等紅燈時，因不
      滿遭同在該停等區停等紅燈之劉○○目視，竟對劉○○出言辱
      罵「姦恁娘(Kàn lín-niâ)」、「肏膣屄(tsháu tsi-bai)
      」等語（公然侮辱部分，未據告訴），即持上開西瓜刀1
      把朝劉○○方向作勢揮砍，復出言對劉○○恫稱：「我藏這把
      西瓜刀隨時都要拿來砍人用的」等語，而以此加害生命、
      身體之事恫嚇劉○○，使劉○○心生畏懼，致生危害於安全。
      嗣因鄰近之高雄市政府警察局湖內分局一甲派出所(下稱
      一甲派出所)值勤員警聽聞聲響，發現上情而當場逮捕戴
      天瑄，並扣得西瓜刀1把，並循線查悉上情。
二、案經高雄市政府警察局湖內分局報告臺灣橋頭地方檢察署檢
    察官偵查起訴。
    理  由
一、按被告以外之人於審判外之陳述，雖然不符合刑事訴訟法第
    159條之1至第159條之4之規定，但經當事人於審判程序同意
    作為證據，法院審酌該言詞陳述或書面陳述作成時之情況，
    認為適當者，亦得為證據；當事人、代理人或辯護人於法院
    調查證據時，知有第159條第1項不得為證據之情形，而未於
    言詞辯論終結前聲明異議者，視為有前項之同意。刑事訴訟
    法第159條之5第1項、第2項分別定有明文。查就本判決以下
    所引用被告以外之人於審判外之陳述，檢察官、被告及辯護
    人均表示同意有證據能力（見本院易字卷一第233頁、卷二
    第252頁），本院審酌上開證據資料製作時之情況，尚無違
    法不當及證明力明顯過低之瑕疵之情形，依上開規定，均具
    有證據能力。
二、上揭犯罪事實，業據被告於本院審理時坦承不諱（見本院易
    字卷二第252頁），且有其於警詢及偵訊中之供述可佐（見
    警卷第1至5頁、偵卷第23至25頁），並據證人即被害人王○○
    、李○○、劉○○於警詢時證述明確（見警卷第7至17頁），復
    有一甲派出所受理案件證明單、高雄市政府警察局湖內分局
    扣押筆錄、扣押物品目錄表、現場照片、監視器畫面擷圖、
    高雄市政府警察局湖內分局111年6月15日高市警湖分偵字第
    11171373500號函暨檢附之職務報告附卷可稽（見警卷第19
    至35、77頁、本院易字卷二第181頁），暨扣案之西瓜刀1把
    可資佐證。而扣案之西瓜刀全長39公分、刀刃長29.5公分、
    刀刃寬4.5公分，經本院勘驗在案（見本院易字卷二第260、
    269至273頁），可知被告所持之西瓜刀尺寸甚大，被告持之
    揮舞之行為顯具相當之危險性，是被害人3人稱其等均心生
    畏懼，應屬常情。足徵被告之自白與事實相符，堪以採信。
    綜上，本案事證明確，被告上開犯行洵堪認定，應依法論科
    。
三、論罪科刑
　　㈠核被告事實一㈠至㈢所為，均係犯刑法第305條之恐嚇危害安
      全罪。至事實一、㈢所示犯行，被告係基於單一恐嚇危害
      安全犯意，於密接時間前後以持刀揮舞、言詞恫嚇之方式
      為之，各行為獨立性薄弱，應論以接續犯。被告前開3次
      恐嚇犯行，犯意個別，行為互殊，應予分論併罰。
　　㈡本案被告有刑法第19條第2項之適用
　　　⒈按行為時因精神障礙或其他心智缺陷，致其辨識行為違
        法或依其辨識而行為之能力，顯著減低者，得減輕其刑
        ，刑法第19條第2項定有明文。又依刑法第19條規定，
        刑事責任能力，係指行為人犯罪當時，理解法律規範，
        辨識行為違法之意識能力，與依其辨識而為行為之控制
        能力。行為人是否有足以影響意識能力與控制能力之精
        神障礙或其他心理缺陷等生理原因，因事涉醫療專業，
        固應委諸於醫學專家之鑑定，然該等生理原因之存在，
        是否致使行為人意識能力與控制能力欠缺或顯著減低之
        心理結果，係依犯罪行為時狀態定之，故應由法院依調
        查證據之結果，加以判斷（最高法院96年度台上字第63
        68號判決意旨參照）。
　　　⒉查被告於各該醫院之病歷，摘要如下：
　　　　⑴91年7月4日至92年2月3日、92年2月4日至同年5月21日
          、92年10月18日至至93年3月22日三度入住樂安醫院
          ，初診紀錄即記載被告大姊表示被告情緒暴躁易怒，
          時常抱怨頭痛、被害妄想、幻聽、自言自語，但服藥
          遵循度欠佳，後懷疑家人想害他，破壞及偷竊家中物
          品，家人如不順從就與家人衝突或出現暴力、攻擊行
          為，甚至會有拿菜刀攻擊人的行為，由警消強制入院
          ，經醫師診斷認其有精神分裂症(舊稱)，為中度障礙
          等級，有樂安醫院111年6月1日樂欽字第11106001號
          函暨檢附之病歷資料可查（見本院易字卷二第17至13
          9頁）。
　　　　⑵93年5月28日至燕巢靜和醫療社團法人燕巢靜和醫院初
          診，惟因93年6月23日迄今未到院就診，病歷已銷毀
          ，有該院111年4月29日燕靜醫(舜)字第11105032號函
          可佐（見本院易字卷二第197頁）。
　　　　⑶108年1月31日、3月27日、4月24日、7月19日、10月23
          日、109年1月16日、1月23日、4月8日、5月22日、9
          月14日、12月4日、110年1月11日、2月3日、3月3日
          、6月2日、6月15日、7月22日、10月14日、111年1月
          13日至義大醫療財團法人義大醫院（下稱義大醫院）
          就診，診斷為妄想型思覺失調症、對其他醫療及療程
          不順從，有義大醫院111年5月3日義大醫院字第11100
          779號函暨檢附之病歷資料可稽（見本院易字卷一第1
          45至195頁）。
　　　　⑷被告經居家護士訪視時建議住院治療，被告拒絕住院
          ，109年1月1日由被告父親連絡警消將被告送至衛生
          福利部嘉南療養院，住院至1月3日，住院期間被告仍
          受幻聽干擾並有被害妄想，家人表示被告在先前出院
          後未規則返診且因欠缺病識感，服藥遵從性差，近半
          年不斷買西瓜刀，不順其意就持西瓜刀恐嚇。疑似關
          係妄想(鄰居看自己一眼未說話)，持西瓜刀衝進鄰居
          家中說要把對方頭砍下來，會跟哥哥要錢，未果也會
          持西瓜刀恐嚇但否認幻聽干擾等情，且依該院病歷記
          載，被告分別於97年10月4日至11月4日、97年11月25
          日至98年1月5日、98年2月12日至98年3月10日、98年
          8月1日至98年8月21日、99年3月23日至99年4月9日、
          99年12月8日至100年1月17日、101年3月13日至101年
          5月1日陸續在不同醫院有住院紀錄，有衛生福利部嘉
          南療養院111年5月10日嘉南司字第1110003274號函暨
          檢附之病歷資料可證（見本院易字卷一第201至224頁
          ）
　　　　⑸109年8月12日、同月31日、9月9日至國軍高雄總醫院
          就診，認有妄想型思覺失調症，治療內容包括連結順
          從性差與疾病復發之關聯，說明症狀為疾病表現之一
          以增強病識感等，有國軍高雄總醫院111年4月27日醫
          雄企管字第1110005653號函暨檢附之病歷資料可考（
          見本院易字卷一第135至142頁）。
　　　　⑹綜上可見被告於本案行為前已有近20年之思覺失調症
          精神疾病病史，症狀主要為聽幻覺、被害妄想，堪可
          認定。
　　　⒊本院審認下述情形，認被告依其辨識而行為之能力因受
        前述疾病影響，顯著降低：
　　　　⑴被告於111年3月5日14時許警詢時陳稱：與王○○及李○○
          是誤會一場，雖然我手持西瓜刀，但我沒有要砍殺他
          們意圖；劉○○聽錯了，我只是拿刀給對方看並詢問為
          何我腳踏墊有人藏西瓜刀。我之前沒有犯過這樣暴力
          行為，我不知西瓜刀何人所有等語（見警卷第3、4頁
          ），同日21時許偵訊時陳稱：我帶西瓜刀是因為我當
          時去尋找仇人，王○○一直瞪我，我就罵他三字經，我
          好像沒有拿西瓜刀揮舞。我持刀衝進校園追趕李○○是
          因為我以為他用髒話罵我，我沒有跟劉○○說「我藏這
          把西瓜刀要拿來砍人用的」，我只是斥責路口沒有畫
          待轉區等語（見偵卷第23至25頁），於同日23時許羈
          押訊問時陳稱：沒有拿刀向他們揮舞，他們並沒有身
          心恐懼，我帶西瓜刀是因為最近天氣炎熱，想買西瓜
          來吃等語（見本院聲羈卷第27至33頁），於本院111
          年3月16日訊問時則稱：王○○一直瞪著我，我把尋仇
          的刀拿起來作勢砍他，也有用三字經罵他；我聽到有
          細小的聲音好像在罵我，當時我去尋仇，我有帶著刀
          走向李○○，但沒有要追砍他，只是要問問他想幹什麼
          ，因為我覺得他無緣無故罵我；劉○○是他亂說，我沒
          有罵三字經或拿刀要砍他，也沒有說刀要拿來砍人的
          ，我是咆哮說為什麼沒有待轉區，我兩天都帶西瓜刀
          是因為3月4日要尋仇，隔天忘記拿下來等語（見本院
          易字卷一第45至53頁）。
　　　　⑵被告於案發後旋即遭逮捕，故其陳述應可充分反應其
          當下精神狀態。而依其前開陳述清楚記憶、描述案發
          經過，其能夠說明沒有砍殺意圖、未曾有暴力行為、
          沒有揮舞、對方沒有害怕等，即顯示被告知悉上開行
          為具有危險性，並進而說明認為自己並未違法之理由
          。再審酌本案犯案過程，被告事前準備西瓜刀攜帶外
          出，僅針對認為對其有敵意之人作勢攻擊，並未普遍
          針對一般人，可見其對於自己行為違法尚有辨識能力
          。又到場員警稱被告從機車腳踏墊內拿出西瓜刀向劉
          ○○揮舞，揮舞完又將該西瓜刀藏回腳踏墊下，有職務
          報告1份可考（見本院易字卷二第185頁），且查被告
          之西瓜刀係放置於腳踏墊下方，有刑案現場照片為憑
          （見警卷第21頁），可認被告尚知悉隱匿其犯罪工具
          ，且於被害人王○○躲進家中後，被告即放棄做罷；被
          害人李○○躲進校園後，被告雖一度追尋，但最終並未
          非要尋得被害人李○○不可，仍能選擇放棄自己行為、
          避免罪證遭警發現，均可見其仍有辨識行為違法之能
          力且並未全然失卻控制自己行為之能力。
　　　　⑶然而，查被告過往病史，早於91至93年間即有因遭瞪
          視、辱罵之被害妄想而持刀攻擊之情，對象遍及其家
          人、鄰居，可見其精神疾病導致區分現實與妄想有所
          困難，思考固化並容易有妄下結論據此行動的傾向，
          並且難以壓抑其衝動，容易有傷人行為。而被告於案
          發前最後一次至精神科就診即為111年1月，有衛生福
          利部中央健康保險署111年4月11日健保醫字第111010
          2712號函及檢附之申報資料可查（見本院易字卷二第
          113至117頁），被告並自承案發前有兩天沒有吃藥等
          語（見本院易字卷一第49頁），亦可認案發前被告並
          未以藥物控制自己精神病症。以被告具有長達20年之
          思覺失調症病史，多次經強制住院仍未能改善病症，
          可知其病情應屬嚴重，於本案前既然未服藥控制，其
          嚴重之病症自可能發作而影響其控制能力，而影響程
          度非僅些微而已。參以被告自稱聽到細小聲音、認為
          遭被害人辱罵、帶西瓜刀出門要尋仇或認為被害人瞪
          視，均為其自承在卷，亦與其病症之徵象如妄想、幻
          聽相吻合，可認與其罹患之妄想型思覺失調症症狀，
          具有高度之關聯性。本案之被害人均為與被告素不相
          識之路人，作勢攻擊其等均係肇因於被告幻聽、妄想
          並未改善，而一般常人尚不至於因對方瞪視、辱罵，
          即持西瓜刀恫嚇對方，被告容易情緒失控，於情緒反
          應之當下一時無法忍耐，易有暴力舉動，應與其病症
          有明顯相關。綜上，本案應可認被告係因受「思覺失
          調症」之影響，致其辨識行為違法或依其辨識而行為
          之能力，達顯著降低之程度甚明。
　　　　⑷凱旋醫院鑑定報告略以：被告透漏有明顯的被害性等
          的妄想信念，故對於他人的目視會認為是對自己有敵
          意的表現，而對照被告在多家醫院的過往病史紀錄，
          曾有出現幻聽和被害/關係性思考等的精神症狀。因
          此，被告於涉案行為時可能有受到幻聽和被害/關係
          性思考的精神症狀影響，而依被告行事衝動且缺乏耐
          心，過去的行為模式會做出恐嚇等的反擊行為，再證
          之以心理衡鑑顯示案主思考不現實、自制力差、疑心
          重、較以自我中心、情緒上偏向壓抑衝動且不在意社
          會規範、習慣以攻擊、防衛的方式來保護自己之性格
          特質，倘如處在不安全感的環境或狀況時，會有以防
          衛傾向或攻擊性的挑釁面對外界，所以案主在犯案行
          為時是能知曉「他在為恐嚇」行為，但在抗拒犯罪衝
          動的意志能力有減損。換言之，案主具有辨識行為為
          違法的能力，但案發時受妄想等精神症狀及人格特質
          影響，即因妄想而扭解及誤解旁人的言行，以及因反
          社會人格特質而易怒、攻擊，而明顯弱化抗拒犯罪衝
          動的意志能力，故依其辨識而行為之能力有顯著下降
          ，有該院111年7月7日高市凱醫成字第11171080700號
          函及鑑定報告可參（見本院易字卷二第195至237頁）
          ，亦同此認定。本院審酌上開鑑定報告書係由具精神
          醫學專業之鑑定機關所為，且依精神鑑定之流程，詳
          細參酌被告身心發展史、學校史、職業史、兵役史、
          生理疾病史、精神病史、物質濫用史、家庭互動、經
          濟狀況等，並由社工訪談家屬，進行臨床心理檢查(
          行為觀察、晤談與心理測驗)、心理鑑測，由精神科
          專業醫師本於專門知識與臨床經驗，綜合研判被告於
          案發當時之精神狀態所為之判斷，無論鑑定機關之資
          格、理論基礎、鑑定方法及論理過程，自形式上及實
          質上而言均無何瑕疵可指，且結論亦與本院認定相同
          ，應可採信。
　　　　⑸本院綜合上情，認為被告係因受「思覺失調症」之影
          響，致其依其辨識而行為之能力顯著降低。是被告行
          為時僅具部分責任能力，故認就被告所犯恐嚇罪等3
          罪犯行，均依刑法第19條第2 項減輕其刑。
　  ㈢本院審酌被告因受思覺失調症之精神病症影響，僅因與被
      害人等與之短暫互動，妄想被害人等對其有敵意之犯罪動
      機，本案之手段為持西瓜刀對陌生路人為之，使被害人等
      心生畏懼，且可能引起社會不安。又被告於犯後於本院審
      理時方坦承全部犯行，並未彌補被害人等之損害之犯後態
      度，及被告自承國小畢業之智識程度、之前做粗工、與二
      哥同住、未婚無子女之生活狀況（見本院易字卷二第266
      頁），分別量處如主文第一項所示之刑，並均諭知易科罰
      金之折算標準。另綜合斟酌被告所為3次恐嚇犯行之罪質
      相同、時間間隔僅一日，對象均為不同人、對法益侵害之
      加重效應等情，定其應執行刑及諭知易科罰金之折算標準
      如主文第一項所示。
四、保安處分
　　㈠按有刑法第19條第2項之原因，其情狀足認有再犯或有危害
      公共安全之虞時，於刑之執行完畢或赦免後，令入相當處
      所，施以監護，但必要時，得於刑之執行前為之；監護處
      分之期間為5年以下，但執行中認無繼續執行之必要者，
      法院得免其處分之執行。
　　㈡查被告因思覺失調症影響，致依其辨識而行為之能力顯著
      減低，而為本案犯行，有如前述。是以本院審酌以下事項
      ，認被告有施以監護3年之必要：
　　　⒈被告於107年7月4日時即曾因不滿加油站員工對其目視而
        持刀恐嚇，經本院以108年度易字第7號判決拘役40日，
        經臺灣高等法院高雄分院108年度上易字第549號判決上
        訴駁回而確定，於109年3月30日執行完畢，有臺灣高等
        法院被告前案紀錄表可查。是該案案情與本案均是因妄
        想陌生對象瞪視即持刀恐嚇，實有高度相似性，前案執
        行完畢後仍再犯本案，已可見如未監護處分被告確實有
        再犯之可能。再查被告嘉南療養院之病歷，被告持刀恐
        嚇之對象原僅家人、鄰居，而被告於前案時犯案對象已
        擴及陌生人，本案時犯案對象不僅是陌生人且人數增為
        三人，是被告不僅再犯，且其再犯情節對於社會治安之
        風險越來越高。並斟酌其行為為持全長39公分之西瓜刀
        對陌生路人恐嚇，此西瓜刀顯然為可能造成生命身體重
        大危害之兇器，及被告本案係於兩日三度犯案，頻率之
        高，雖幸因被告仍具有基本控制能力而未實際砍殺，但
        此舉之潛在危險性仍屬極高，而有危害公共安全之虞。
　　　⒉依被告過往病史，被告就診之醫院包括靜和醫院、樂安
        醫院、國軍高雄總醫院、義大醫院、嘉南療養院等，可
        見被告並無在同一醫院固定就診之傾向。如此容易造成
        醫療計畫不易完成及評估成效，屢屢中斷療程，亦可徵
        被告病識感不佳，未能在同一醫療院所長期持續追蹤控
        制病情。縱被告近年較常在義大醫院就診，然查其時而
        半個多月、一個月就診一次，時而三個月就診，仍無規
        律性可言，且依前開病歷之記載，大多均有提及被告無
        病識感、服藥規則性差，斟酌被告自身對於其病症之理
        解及病情之控制方式，其稱：我記得我父親往生前說我
        沒有吃藥這樣對病情很好，所以我就記住父親這句話，
        就會常常忘記吃藥等語（見本院易字卷一第49頁），顯
        見其仍甚至是期許自己毋庸再服用藥物，實難期待被告
        會自行持續進行規則精神科治療。
　　　⒊本案於111年3月16日裁定被告應暫行安置於凱旋醫院，
        然該院表示：被告於5月24日仍表示其他病友一直看著
        自己，情緒因而憤怒，大聲辱罵對方，顯示被告症狀仍
        存，會因某些人事情境更顯衝突行為。被告雖可說出自
        己為精神分裂症，但無法理解相關症狀，顯示被告欠缺
        對其精神疾病的認知。無法明確理解藥物對幻覺、妄想
        、情緒控制的療效，雖口頭承諾未來會定期回診，但依
        被告過往病歷，難以確認被告可規律就醫。被告目前有
        口服藥物、長效針，觀察被告目前仍有關係妄想(容易
        覺得他人特別在瞪自己)，無法認知其精神疾病及規律
        服藥的重要性，整體評估仍有再犯危險性等語，有高雄
        市立凱旋醫院111年6月8日高市凱醫成字第11170956200
        號函及附件可查（見本院易字卷二第167至169頁）。考
        量被告於凱旋醫院回函時已經在該院接受全日住院治療
        2個月之狀態，仍有關係妄想及易怒情形，可知被告之
        精神疾病確屬嚴重而需要長時間之治療。本院言詞辯論
        終結前復再函請凱旋醫院回覆被告治療情形，該院覆以
        ：經更改不同種類長效針劑，目前被告表示病房中仍有
        人會瞪自己，但可以一笑置之，有因治療而逐漸改善，
        包括敵意減少、近日未出現暴力，若被告可規則接受治
        療，再犯危險性可能降低等語，有同院111年7月15日高
        市凱醫成字第11171180200號函及附件可佐（見本院易
        字卷二第243至245頁），而可見醫療處置仍具有成效，
        醫療介入有其必要性。
　　　⒋再查，被告病歷中即記載被告家人多次將被告強制送醫
        ，可徵其家人對其之約束力不彰，必要透過強制性醫療
        介入之方式穩定被告病情。又被告曾因對父親施暴違反
        保護令，經本院110年度簡字第711號判決，經本院合議
        庭110年度簡上字第125號判決上訴駁回而確定，有被告
        之臺灣高等法院被告前案紀錄表可考。自前開病歷記錄
        及被告前案可知，被告被害妄想攻擊對象首當其衝的即
        為其家人，其家人為避免自身遭攻擊，又豈會冒險監督
        被告接受治療。故可認被告家庭監督功能有限，僅是以
        司法公權力要求被告家人監督、陪同定期回診，恐難預
        期可達與機構內監護處分相同之成效，反而是加諸了精
        神疾病患者親屬過多的負擔。對於被告此類慢性嚴重精
        神病患又無病識感而未能規則服藥之患者而言，醫療機
        構的處遇實為最有效改善其病情之方式。
　　　⒌再參酌凱旋醫院就被告是否應施以監護之鑑定意見認為
        ：被告曾於多家醫院就醫及多次住院，且常因精神病況
        嚴重而住院，甚至被強制住院，顯然不具病識感，未能
        規律就醫，服藥治療遵從性差而常處於不佳的精神病症
        狀態。有多項恐嚇前科及曾對父親有家庭暴力，顯示無
        法從過去錯誤行為經驗學到教訓，家屬顯然無法有效管
        制被告行為及督促規律就醫。被告曾有使用安非他命且
        行事衝動，具反社會行為人格特質。基於以上分析，被
        告於缺乏外在監控環境下，其思覺失調症的精神病症無
        法穩定，且行事多會隨心所欲，故未來仍有再犯或危害
        公共安全之虞。因此建議被告應予至少3年的監護處分
        ，強制接受藥物、心理等精神治療與復健訓練，協助穩
        定情緒與精神狀態，提升自我控制力、社會規範順應性
        及社會適應能力。現行醫療成效有使被告症狀改善，此
        主要來自於持續口服抗精神藥物和施打長效針劑等治療
        ，以及公權力介入而使其處於「治療情境」。被告若未
        能認知其精神疾病須持續治療，且未能有意願接受規律
        服藥等精神治療，精神病症將惡化而再犯危險性增高等
        情，有上開刑事鑑定報告書及補充意見在卷可參（見本
        院易字卷二第235、245頁）。
　　　⒎綜上，堪認被告確有再為犯罪行為而有危害公共安全之
        疑慮，有對被告施以監護之必要。關於期間之認定，本
        院綜合審酌被告本案已非首次犯類似犯行、本案為持刀
        恐嚇之行為、行為對於社會之潛在危險性甚高、被告精
        神疾病嚴重程度、被告自身病識感及就醫意願、機構外
        處遇之可能性及成效評估，及被告接受暫行安置後顯示
        短期醫療無成效等情，為期待被告能獲得適當之矯治治
        療，應依刑法第87條第2項前段、第3項規定，併予宣告
        被告於受刑之執行完畢或赦免後，應入相當處所，施以
        監護3年，應屬適當。期被告得於醫療機關內接受適當
        治療處遇，避免其因疾病而對自身、家庭及社會造成無
        法預期之危害，俾兼維護公共利益。
　　　⒏另檢察官為執行監護處分，於指定前條第一項之執行方
        式前，得參酌評估小組之意見。於執行監護處分期間內
        ，認有必要時，得依職權或前條第一項各款受指定者之
        請求，變更執行方式，保安處分執行法第46條之1定有
        明文。換言之，本院雖認被告目前仍有在司法精神醫院
        接受治療之必要，然如病況有所改善，執行期間檢察官
        仍得參酌評估小組意見，變更為令入福利機構或其他適
        當處所、交由親屬照顧、接受特定門診治療等多元執行
        方式，尚無保安處分執行期間與其刑期不相當之情。況
        保安處分為與刑罰並行之刑事制裁，相較於刑罰目的在
        懲罰不法有責行為，保安處分更著眼於預防再犯及維護
        社會安全，兩者目的並不相同。又本院考量被告現於凱
        旋醫院接受治療，於執行刑罰前先執行保安處分，可延
        續目前醫療計畫，對被告病情控制較有效；且被告穩定
        其病情後，方能認知所為非是，執行刑罰才能收其成效
        ，故認於刑之執行前有其必要性。
　　　⒐另被告於施以監護期間，苟經相關醫療院所評估精神病
        症已有改善，無繼續執行之必要，得由檢察官依刑事訴
        訟法第481條第1項、刑法第87條第3項但書規定，向法
        院聲請免除繼續執行監護處分。受監護處分者，檢察官
        應按其情形，指定精神病院、醫院、慈善團體及其最近
        親屬或其他適當處所，保安處分執行法第46條定有明文
        ，是監護處所指定當屬執行檢察官職權，均附予指明。
五、扣案之西瓜刀1把，被告自承該刀係其在家中撿到的等語（
    見本院易字卷一第48頁），且是被告持以恐嚇本案被害人3
    人所用，業經認定如前。足徵扣案之西瓜刀1 把，係其所有
    供其為本案3次恐嚇犯行所用之物，依刑法第38條第2 項前
    段規定，在其所犯各罪罪名項下，均宣告沒收。
據上論斷，應依刑事訴訟法第299條第1項前段，判決如主文。
本案經檢察官曾財和提起公訴，檢察官鍾葦怡到庭執行職務。
中　　華　　民　　國　　111 　年　　8 　　月　　19　　日
                  刑事第一庭    法　官  王奕華
以上正本證明與原本無異。
如不服本判決應於收受判決後 20 日內向本院提出上訴書狀，並
應敘述具體理由。其未敘述上訴理由者，應於上訴期間屆滿後20
 日內向本院補提理由書 (均須按他造當事人之人數附繕本)「切
勿逕送上級法院」。
中　　華　　民　　國　　111 　年　　8 　　月　　19　　日
                                書記官  莊琬婷
附錄論罪科刑法條
中華民國刑法第305條
以加害生命、身體、自由、名譽、財產之事恐嚇他人，致生危害
於安全者，處2年以下有期徒刑、拘役或9千元以下罰金。